【裁判字號】    97,交易,719
【裁判日期】    980223
【裁判案由】    過失傷害
【裁判全文】
臺灣臺北地方法院刑事判決             97年度交易字第719號
公  訴  人  臺灣臺北地方法院檢察署檢察官
被      告  甲○○
                    之1
上列被告因過失傷害案件，經檢察官提起公訴（97年度偵字第20
686 號），本院判決如下：
    主    文
甲○○因過失傷害人，處拘役拾日，如易科罰金，以新臺幣壹
仟元折算壹日。
    事    實
一、甲○○於民國97年2 月15日上午9 時30分，駕駛車牌UN3-53
    3 號輕型機車，沿臺北市○○路○ 段由西往東方向行駛，途
    經臺北市○○區○○路與敦化南路口前，應注意汽車行駛時
    ，駕駛人應注意車前狀況，並隨時採取必要之安全措施，而
    依當時情形，天候陰、日間自然光線、柏油路面無缺陷及障
    礙物、視距良好，亦無不能注意之情事，竟疏未注意車前狀
    況貿然行駛，適有乙○○騎乘腳踏車，亦疏於注意，竟在劃
    有禁止變換車道線處左轉彎，甲○○所騎乘之上開機車因而
    當場撞擊上述腳踏車後車輪，致乙○○人車倒地，受有下巴
    裂傷、右下肢擦傷、左下肢擦傷及瘀傷等傷害。甲○○於肇
    事後，且上開犯罪未被發覺前，即於警方前往乙○○就醫之
    醫院處理時，主動向前往現場處理之警員曾宏政承認肇事，
    而自首願接受裁判。
二、案經乙○○訴請暨臺北市政府警察局大安分局報告臺灣臺北
    地方法院檢察署檢察官偵查起訴。
    理    由
壹、證據能力部分：
    按被告以外之人於審判外之言詞或書面陳述，除法律有規定
    者外，不得作為證據；被告以外之人於審判外之陳述，雖不
    符前4 條之規定，而經當事人於審判程序同意做為證據，法
    院審酌該言詞陳述或書面陳述作成時之情況，認為適當者，
    亦得為證據。當事人、代理人或辯護人於法院調查證據時，
    知有刑事訴訟法第159 條第1 項不得為證據之情形，而未於
    言詞辯論終結前聲明異議者，視為有前項之同意，刑事訴訟
    法第159 條第1 項、第159 條之5 ，分別定有明文。經查，
    證人乙○○於偵查中所為之證述雖屬傳聞證據，惟檢察官及
    被告均未於本院言詞辯論終結前聲明異議，本院審酌該等言
    詞陳述作成之情況，並無非出於任意性或不正取供，或違法
    或不當情事，且客觀上亦無不可信之情況，堪認為適當，依
    刑事訴訟法第159 條之5 第2 項規定，均得作為證據。
貳、實體部分：
一、訊據被告對其於前揭時、地騎乘上開機車，疏未注意車前狀
    況，與告訴人乙○○所騎乘之腳踏車發生碰撞，致告訴人受
    有前揭傷害之事實，均坦承不諱，惟矢口否認當時伊有過失
    傷害之犯行，辯稱：伊沒有見到車前狀況，且當時的確有撞
    倒告訴人，但本件事故係告訴人違規所造成，如果告訴人沒
    有違規，伊就不會撞到告訴人云云。經查：
（一）被告於前揭時、地，確實未注意車前狀況，因而碰撞告訴
      人所騎乘之腳踏車之事實，業據被告坦承不諱（見本院卷
      第18頁），且與告訴人乙○○所指述之被害情節相符（見
      臺灣臺北地方法院檢察署97年度偵字第20686 號卷，下稱
      偵卷第3 頁至第5 頁、第30頁至第31頁），並有臺北市車
      輛行車事故鑑定委員會鑑定意見書（見偵卷第34頁至第36
      頁）、臺北市政府警察局交通警察大隊交通事故初步分析
      研判表（見偵卷第21頁）、道路交通事故現場圖（見偵卷
      第13頁）、交通事故談話紀錄表（見偵卷第15頁至第16頁
      ）、道路交通事故補充資料表（見偵卷第17頁）、調查報
      告表(一)(二)（見偵卷第14頁）、現場交通事故現場照片（見
      偵卷第22頁至第26頁）等件在卷可憑。又告訴人因上開交
      通事故，致受有下巴裂傷、右下肢擦傷、左下肢擦傷及瘀
      傷等傷害之事實，亦有臺北市立聯合醫院仁愛院區診斷證
      明書1 紙附卷可參（見偵卷第9 頁），足證被告此部分之
      任意性自白與事實相符，應堪採信。
（二）至被告雖辯稱：本件事故係告訴人違規所造成，如果告訴
      人沒有違規，伊就不會撞到告訴人云云。但查，雖上開臺
      北市車輛行車事故鑑定委員會鑑定意見書上，的確載明告
      訴人騎乘自行車在劃有禁止變化車道線處左轉彎為肇事主
      因等情（見偵卷第36頁），但此僅涉及告訴人於民事賠償
      之請求上是否存有「與有過失」之情形，進而被告之損害
      賠償金額是否得減輕之問題，且被告本身就本件交通事故
      的確亦有未注意車前狀況之過失，已如前述，是並不因告
      訴人為本件交通事故之肇事主因，即能免除身為肇事次因
      之被告自身之過失，故被告上開所辯，顯有所誤會，未能
      採信。
二、按汽車行駛時，駕駛人應注意車前狀況，並隨時採取必要之
    安全措施，且汽車指在道路上不依軌道或電力架線而以原動
    機行駛之車輛 (包括機器腳踏車)，道路交通安全規則第94
    條第3 項及第2 條第1 項第1 款，分別定有明文。經查，被
    告為駕駛人，於上揭時、地駕駛上開機車行經前開路口時，
    自應遵守前揭規定，注意車前狀況，而於事故發生時，係陰
    天、日間自然光線，在事故發生路段係市區道路○○○路口
    ，屬鋪設柏油、無障礙物、乾燥、無缺陷之路面，路口設有
    行車管制號誌，號誌正常，且當時視距良好等情況下，竟疏
    未注意，違反前揭規定，未依號誌管制前進，竟疏未注意車
    前狀況，被告所駕駛之上開機車遂因閃避不及撞擊告訴人，
    是被告之行為顯有過失。其次，告訴人所受之傷害係因本件
    交通事故所致，則被告之過失行為與告訴人之上開傷害間，
    具有相當因果關係甚明，故被告自應就其自身過失行為負責
    。從而，本件事證明確，被告所犯過失傷害犯行，洵堪認定
    ，應予依法論處。
三、核被告所為，係犯刑法第284 條第1 項規定之過失傷害罪。
    又查被告於未有任何偵查犯罪職權之公務員知悉其上開犯行
    前，即於警方前往告訴人就醫之醫院處理時，主動向前往現
    場處理之警員曾宏政承認肇事，並接受偵訊，此有道路交通
    事故肇事人自首情形紀錄表1 紙附卷可參（見偵卷第18頁）
    ，顯見被告已向該管公務員申述犯罪事實，而不逃避裁判，
    已合於刑法第62條前段所定對於未發覺之犯罪自首而接受裁
    判之要件，是依該條規定減輕其刑。爰審酌被告先前並無任
    何犯罪紀錄，有臺灣高等法院被告前案紀錄表1 紙附卷可參
    （見本院卷第4 頁），素行尚稱良好，其因上開過失情節，
    致告訴人受有上揭傷害，且對告訴人造成身體及心裡上之創
    傷，迄今仍未與告訴人達成和解，藉以彌補告訴人所受之財
    產上及非財產上損失，再兼衡被告之品行、大學畢業之學歷
    ，及如前所述，告訴人本身為本件交通事故肇事之主要因素
    ，被告僅為次要因素等一切情狀，量處如主文所示之刑，並
    諭知易科罰金之折算標準，以示懲儆。
四、據上論斷，應依刑事訴訟法第284 條之1 、第299 條第1 項
    前段，刑法第284 條第1 項、第62條、第41條第1 項前段，
    刑法施行法第1 條之1 ，判決如主文。
本案經檢察官楊雅清到庭執行職務。
中    華    民    國    98    年    2     月    23    日
                  刑事第十七庭法  官  葉力旗
上正本證明與原本無異。
如不服本判決，應於判決送達後10日內向本院提出上訴狀（應抄
附繕本）。告訴人或被害人如對於本判決不服者，應具備理由請
求檢察官上訴，其上訴期間之計算係以檢察官收受判決正本之日
期為準。
                              書記官  林碧華
中    華    民    國    98    年    2    月    23    日
附錄本案論罪科刑法條：
中華民國刑法第284條
因過失傷害人者，處6月以下有期徒刑、拘役或5百元以下罰金，
致重傷者，處 1 年以下有期徒刑、拘役或 5 百元以下罰金。
從事業務之人，因業務上之過失傷害人者，處1年以下有期徒刑
、拘役或1千元以下罰金，致重傷者，處3年以下有期徒刑、拘役
或2千元以下罰金。


司法院資訊處製作；財團法人民間司法改革基金會備份。
